【裁判字號】    97,上易,2075
【裁判日期】    971003
【裁判案由】    詐欺
【裁判全文】
臺灣高等法院刑事判決                97年度上易字第2075號
上  訴  人  臺灣桃園地方法院檢察署檢察官
被      告  甲○○
上列上訴人因被告詐欺案件，不服臺灣桃園地方法院97年度易字
第417號，中華民國97年6月27日第一審判決（起訴案號：臺灣桃
園地方法院檢察署96年度偵字第29255號），提起上訴及併案審
理（台灣台北地方法院檢察署97年度偵字第14977號），本院判
決如下：
    主  文
原判決撤銷。
甲○○幫助意圖為自己不法所有，以詐術使人將本人之物交付，
處有期徒刑肆月，如易科罰金，以新台幣壹仟元折算壹日。
    事  實
一、甲○○與乙○○（所犯幫助詐欺取財罪，業經原審法院以97
    年度桃簡字第413號簡易判決判處有期徒刑3月）係夫妻，皆
    可預見提供銀行帳戶供他人使用，可能供詐欺者掩飾或隱匿
    渠等犯罪所得財物，竟不違背其本意，基於提供自己銀行帳
    戶予不明之人幫助他人掩飾犯罪所得財物之犯意，於民國96
    年10月20日18時許，前往桃園市○○路麥當勞對面，各以新
    台幣5000元，將乙○○所有之華南商業銀行（以下簡稱華南
    銀行）大溪分行，帳號：0000000000000000000號存摺、金
    融卡及密碼，及其所有合作金庫新店分行第0000000000000
    號帳戶之存摺、金融卡、密碼販賣交付予丁○○○○○丙○○之成年人做為犯罪工具。嗣該男子所屬詐欺集團基於意圖
    為自己不法所有之犯意，由其集團所屬不詳姓名之成年人，
    於96年10月22日17時3分許藉由電話向己○○佯稱其向東
    森購物購買東西所簽收的單子不小心設定成分期付款，要求
    己○○依其指示操作提款機撤銷分期付款動作，致被害人己○○因而陷於錯誤，於96年10月22日17時37分及18時24分許
    分別轉帳15545元及29988元至乙○○所有之上開華南銀行大
    溪分行帳戶內。於96年10月30日，佯稱為戊○○友人，以
    電話佯稱急需調借款項云云，致戊○○陷於錯誤，而匯款10
    萬元至上開帳戶，嗣因己○○及戊○○分別察覺受騙，報警
    循線查獲。
二、案經己○○、戊○○分別訴由新竹市警察局、台北縣政府警
    察局新店分局報請台灣桃園地方法院檢察署檢察官聲請簡易
    判決處刑，原審改依通常程序審理。及台灣台北地方法院檢
    察署移送併案審理。
    理  由
一、有關己○○、戊○○警詢陳述，同案被告乙○○警詢、偵訊
    陳述，及後引其他證據，被告未爭執其證據能力，而觀上開
    證據製作及取得情況，亦無違法取供或不當之處，依刑事訴
    訟法第159條之5規定，均有證據證能力，核先敘明。
二、上揭犯罪事實，業據被告於警詢、偵查及原審坦承不諱，核
    與被害人己○○、戊○○分別於警詢指述相符（臺灣桃園地
    方法院檢察署97年度偵字第407號卷第9-10頁、臺灣台北地
    方法院檢察署97年度偵字第6043號卷第24-27頁）：復有被
    害人提供之匯款單據（偵字第407號卷第11頁，偵字第6043
    號卷第29頁）及華南銀行大溪分行、合作金庫新店分行開戶
    資料及帳戶交易明細（偵字第407號卷第12-19頁，偵字第29
    255號卷第20-24頁，偵字第6043號卷第9-11頁，32-34頁）
    等附卷可稽，足證被告自白有證據可佐，堪予採信，事證明
    確，被告犯行洵堪認定。
三、核被告所為，係幫助犯刑法第339條第1項詐欺取財罪；應依
    刑法第30條第2項之規定，按正犯之刑減輕之。本件詐欺正
    犯雖詐騙二人，惟被告僅一幫助行為，故為實質一罪，因此
    臺灣台北地方法院檢察署97年度偵字第14977號（即被害人
    戊○○部分），雖未據起訴，惟為起訴效力所及，本院自得
    併為審究。
四、按刑法第28條之共同正犯，係指二人以上共同實行犯罪之行
    為而言，幫助他人犯罪，並非實行之正犯，在事實上雖有二
    人以上幫助詐欺，要亦各負幫助詐欺罪責，無適用刑法第28
    條之規定論處共同幫助詐欺罪刑，最高法院33年上字第793
    號著有判例可參。亦即幫助犯並無共同正犯之適用，而係各
    自負擔其幫助罪責，並非二人各自幫助，僅其一人負罪責，
    另一人無庸負責。本件被告親自將其所有及同案被告乙○○
    所有之帳戶交予詐騙集團之人等情，為被告所是認，雖乙○○之帳戶非被告所有，然既係被告將之交付詐騙集團，顯然
    已予該詐騙集團助力，與乙○○同意將帳戶交予詐騙集團，
    為不同之幫助行為，不能因不得論以共同幫助，而僅追究帳
    戶所有人罪責，棄被告實際交付帳戶之幫助行為於不顧。原
    審以法無共同幫助，而誤為無罪判決，尚有誤會，檢察官上
    訴，指摘及此，為有理由，應由本院撤銷改判。爰審酌被告
    提供其所有之金融帳戶存摺、提款卡、提款密碼予不法詐騙
    集團使用，所為已影響社會正常交易安全，增加被害人尋求
    救濟之困難，並使犯罪之追查趨於複雜，危害社會甚鉅，暨
    其犯罪動機、目的、手段、生活狀況、智識程度，犯後坦承
    犯行等一切情狀，量處如主文第二項所示之刑，並諭知易科
    罰金折算標準。
五、至於公訴意旨指被告將其所有之土地銀行新店分行及乙○○
    所有之第一銀行大溪分行等之銀行存摺、金融卡及密碼，販
    賣交付予某真實姓名不詳丁○○○○○之成年人做為犯罪工
    具。亦涉幫助詐欺罪嫌乙節，惟有關被告所有之土地銀行新
    店分行帳戶，公訴人並未提出有何被害人匯款至此帳戶，尚
    難認有正犯詐欺行為之情事，從而與幫助犯之要件有間。而
    乙○○之第一銀行大溪分行部分，固有嚴國津指稱匯款，然
    並無合匯款資料，亦難遽認有此部分犯行。惟公訴意旨認此
    部分，與前揭論罪科刑部分有一罪關係，爰不另為無罪諭知
    。
據上論斷，應依刑事訴訟法第369條第1項前段、第364條、第299
條第1項前段，刑法第30條、第339條第1項、第41條第1項前段，
刑法施行法第1條之1，判決如主文。
本案經檢察官吳國南到庭執行職務。
中    華    民    國    97    年    10    月    3     日
                  刑事第十八庭審判長法  官  吳鴻章
                                    法  官  陳健順
                                    法  官  周政達
以上正本證明與原本無異。
不得上訴。
                                    書記官  莊昭樹
中    華    民    國    97    年    10    月    3     日
附錄：本案論罪科刑法條全文
刑法第339條第1項：
意圖為自己或第三人不法之所有，以詐術使人將本人或第三人之
物交付者，處5年以下有期徒刑、拘役或科或併科1千元以下罰金
。


司法院資訊處製作；財團法人民間司法改革基金會備份。
